【裁判字號】    89,勞訴,7
【裁判日期】    900626
【裁判案由】    給付職業災害補償款
【裁判全文】
臺灣嘉義地方法院民事判決  八十九年度勞訴字第七號
    原      告  乙○○
                丙○○
    右  一  人
    訴訟代理人  甲○○
    被      告  葉勝昌即玄
右當事人間請求給付職業災害補償款事件，本院判決如左：
    主    文
被告應給付原告新台幣貳拾萬元及自民國八十九年九月二十八日起至清償日止，按年
利率百分之五計算之利息。
原告其餘之訴駁回。
訴訟費用由被告負擔六分之一，餘由原告負擔。
本判決原告勝訴部分於原告以新臺幣陸萬元為被告供擔保後，得假執行，但如被告於
假執行程序實施前，預以新臺幣貳拾萬元為原告供擔保，得免為假執行。
原告其餘假執行之聲請駁回。
    事實及理由
一、本件原告主張：原告二人受僱於被告所經營之玄城鐵材工程行之工人，於民國八
    十九年五月十六日奉派至嘉義縣新港鄉中洋村中洋工業區一號台塑公司新港廠幫
    承包商振聲工業社負責人吳聲木及朱傳隆，從事「ＳＡＰIII期擴建載貨升降機鋼
    構製」增設電梯工程，於同日下午三時許，因安全網斷裂而摔落地面，又因地面
    層未舖設安全網，致原告乙○○右前臂骨開放性骨折，原告丙○○左踝脛、腓骨
    開放性骨折，除支出醫療費用外，因長期無法工作，爰依據勞動基準法第五十九
    條第一款、第二款規定，分別請求被告即雇主應給付原告二人醫療費用及醫療中
    不能工作之薪資補償，其中原告乙○○支出醫療費新台幣三萬三千九百五十元，
    又因受傷一年不能工作，平均每月工作二十三日，每日薪資二千二百元，一年二
    七六工作日，薪資補償為六十萬七千二百元，合計六十四萬一千一百五十元，扣
    除訴外人吳聲木、朱傳隆已和解願付原告二人三十萬元，平均各得十五萬元，被
    告尚應補償原告乙○○四十七萬七千二百元，另原告丙○○部分，支出醫療費用
    五萬五千四百二十元，因受傷一年六月不能工作，每日工作薪資二千元，一年六
    月計四一四工作日，薪資補償為八十二萬八千元，合計八十八萬三千四百二十元
    ，扣除訴外人吳聲木、朱傳隆已和解願付原告二人三十萬元，平均各得十五萬元
    ，被告尚應補償原告丙○○七十三萬三千四百二十元等語。並聲明：（一）被告
    應給付原告乙○○四十五萬元七千二百元及自起訴狀繕本送達翌日起至清償日止
    ，按年利率百分之五計算之利息；（二）被告應給付原告丙○○七十三萬三千四
    百二十元及自起訴狀繕本送達翌日起至清償日止，按年利率百分之五計算之利息
    ；（三）願供擔保，請准宣告假執行。
二、被告則以：其承攬台塑公司之增設電梯工程，而後於八十九年四月二十日將承攬
    之工程，由訴外人朱傳隆承攬施作，原告二人是受僱訴外人朱傳隆從事朱傳隆所
    承攬自被告之增設電梯工程，因此原告二人之雇主係訴外人朱傳隆，而非被告，
    原告主張被告為其二人之雇主，自與事實不符，另被告與訴外人朱傳隆訂立承攬
    契約，曾約定朱傳隆應嚴格遵守勞工安全衛生法令，原告二人受傷，係因其雇主
    朱傳隆未依規定設置安全措施所致，與被告無關，況原告已與訴外人朱傳隆達成
    和解協議，由朱傳隆負擔終局賠償責任，賠償原告三十萬元，原告自不得向被告
    請求給付醫療費用及職業災害補償等語資為抗辯。並聲明：（一）原告之訴及假
    執行均駁回；（二）如受不利判決，願供擔保請准免為假執行之宣告。
三、兩造不爭執之事實：
（一）原告二人於八十九年五月十六日至嘉義縣新港鄉中洋村中洋工業區一號台塑公
      司新港廠從事「ＳＡＰIII期擴建載貨升降機鋼構製」增設電梯工程，於同日下
      午三時許，因安全網斷裂而摔落地面，又因地面層未舖設安全網，致原告乙○
      ○右前臂骨開放性骨折，原告丙○○左踝脛、腓骨開放性骨折之傷害，原告二
      人並分別支出醫療費用。
（二）系爭增設電梯工程，係由被告向台塑公司承攬後，轉包予訴外人朱傳隆、吳聲
      木。
（三）原告二人與訴外人朱傳隆、吳聲木就原告所受傷害達成和解協議，由朱傳隆、
      吳聲木二人給付三十萬元予原告二人，惟訴外人朱傳隆、吳聲木僅給付十萬元
      予原告二人，尚餘二十萬元未依和解協議給付。
四、得心證之理由：
（一）本件原告主張於八十九年五月十六日奉派至嘉義縣新港鄉中洋村中洋工業區一
      號台塑公司新港廠從事「ＳＡＰIII期擴建載貨升降機鋼構製」增設電梯工程，
      於同日下午三時許，因安全網斷裂而摔落地面，原告乙○○受有右前臂骨開放
      性骨折之傷害，原告丙○○則受有左踝脛、腓骨開放性骨折之傷害，因此而支
      出醫療費用，而原告二人就所受之損害，於八十九年七月二十日，在嘉義縣政
      府勞工服務中心，與訴外人朱傳隆、吳聲木就原告所受傷害達成和解協議，朱
      傳隆、吳聲木二人同意給付三十萬元予原告二人，惟訴外人朱傳隆、吳聲木僅
      給付十萬元予原告二人，尚餘二十萬元未依和解協議給付之事實，業據原告提
      出華濟醫院診斷證明書一紙、新光吳火獅紀念醫院診斷證明書一紙、漢忠醫院
      診斷證明書二紙、華濟醫院醫療費用收據影本十三紙、新光吳火獅紀念醫院醫
      療費用收據影本一紙、新光吳火獅紀念醫院醫療費用證明書影本七紙、嘉義縣
      政府勞資協調會議記錄影本一紙在卷為證，且為被告所不否認，自可信為真實
      ；而被告陳述其承攬台塑公司之系爭增設電梯工程，後於八十九年四月二十日
      將承攬之工程，轉由訴外人朱傳隆、吳聲木承攬施作之情，則據被告提出「Ｓ
      ＡＰIII期擴建載貨升降機鋼構製」工程承攬書影本二紙，復經證人朱傳隆、吳
      聲木於本院審理中證述屬實（見本院八十九年十月二十七日審理筆錄），且原
      告亦不否認，亦可信為真實。
（二）原告二人主張受僱於被告所經營之玄城鐵材工程行，受被告之指派，至嘉義縣
      新港鄉中洋村中洋工業區一號台塑公司新港廠從事「ＳＡＰIII期擴建載貨升降
      機鋼構製」增設電梯工程，與原告有勞動基準法上之勞雇關係存在之事實，雖
      據其提出台塑企業新港廠合約人員入場證二件，並舉證人吳宗憲為證；然查，
      系爭「ＳＡＰIII期擴建載貨升降機鋼構製」工程係由被告向台塑公司承攬後，
      於八十九年四月二十日轉由訴外人朱傳隆、吳聲木承攬施作之事實，業據被告
      提出系爭工程承攬契約書影本二紙為證，且經證人朱傳隆、吳聲木於本院審理
      中證述屬實，又證人朱傳隆、吳聲木於本院審理中亦證述原告二人是朱傳隆之
      員工，第一次發給原告之薪水，雖是被告拿來，卻是由朱傳隆在領取工程款的
      收據上簽名，由朱傳隆之太太發放，因朱傳隆本身的員工只有三、四個，被告
      怕朱傳隆無法符合進度，所以幫忙朱傳隆叫工人來工作，薪水應由朱傳隆給付
      等情，有本院八十九年十月二十七日審理筆錄在卷可稽，又本院審酌系爭增設
      電梯工程，雖係由被告向台塑公司承攬，然實際在場施作者為向被告轉包承攬
      系爭工程之訴外人朱傳隆、吳聲木，原告之薪資亦係由訴外人朱傳隆、吳聲木
      所支付，又原告二人因施作上開工程受傷後，亦與朱傳隆、吳聲木成立損害賠
      償和解，有嘉義縣政府勞資協調會議記錄影本一紙附卷，如原告二人非訴外人
      朱傳隆之員工，何以多次由訴外人朱傳隆、吳聲木給付薪資，又如原告二人非
      朱傳隆、吳聲木之員工，何以與訴外人朱傳隆、吳聲木於縣政府勞資協調會議
      成立和解，足認證人朱傳隆、吳聲木上開證詞，應堪為信，原告二人係與訴外
      人朱傳隆、吳聲木二人有勞雇關係，而非與被告有勞雇關係；至於原告所提出
      註明「玄城公司」之台塑企業新港廠合約人員入場證，應係與台塑公司成立承
      攬契約者，為被告所經營之玄城鐵材工程行，為方便原告等人入廠工作，而由
      被告幫原告以玄城鐵材工程行名義製作入場證，該證據尚不足據以認定原告二
      人為被告之員工，而與被告有勞雇關係之依據；另證人吳宗憲雖於本院審理中
      證稱，第一次薪水係由被告拿去現場發放，證件都是被告拿去辦理等語，然證
      件由被告辦理，尚不足證明原告二人係被告員工之情，已論述如前，又證人吳
      宗憲亦證述第一次薪水係由原告幫忙領取，之後薪水係由現場之姓吳，另一位
      不知名之人發放，又其中一次是被告拿錢交給現場之人去發放等語（見本院八
      十九年十一月十七日審理筆錄），顯然證人吳宗憲並未親自領取第一次薪水，
      又其他之薪資亦非被告所親自發放，是其證詞尚不足據為有利於原告之認定。
      依上所述，是本件原告二人與被告既無勞動基準法之勞雇關係，則原告二人據
      以請求被告應依據勞動基準法第五十九條第一款、第二款之規定，請求被告給
      付補償原告二人必須之醫療費用及因傷醫療中不能工作期間之工資數額，即非
      有理由。
（三）惟按事業單位以其事業招人承攬，如有再承攬時，承攬人或中間承攬人，就各
      該承攬部分所使用之勞工，均應與最後承攬人，連帶負本章所定雇主應負職業
      災害補償之責任。事業單位或承攬人或中間承攬人，為前項之災害補償時，就
      其所補償之部分，得向最後承攬人求償。勞動基準法第六十二條定有明文。經
      查，本件系爭「ＳＡＰIII期擴建載貨升降機鋼構製」工程係由被告向台塑公司
      承攬後，於八十九年四月二十日轉由訴外人朱傳隆、吳聲木承攬施作之事實，
      已如前述，則被告應與系爭工程最後承攬人朱傳隆、吳聲木就原告工作受傷應
      負之職業災害補償責任，連帶負責；而連帶債務未全部履行前，全體債務人仍
      負連帶責任，又債權人向連帶債務人中之一人免除債務，而無消滅全部債務之
      意思表示者，除該債務人應分擔之部分外，他債務人仍不免其責任，固為民法
      第二百七十三條第二項及第二百七十六條第一項所明定，然若他債務人無應分
      擔之部分，而債權人向有負擔部分之債務人免除部分債務時，他債務人就該免
      除部分即因而免其責任，否則他債務人於為全部之清償後，尚得向有負擔部分
      之債務人行使求償權，則債權人向該有負擔部分之債務人免除部分債務，將毫
      無意義（最高法院七十三年度台上字第二九六六號判決參照），是如最後承攬
      人與勞工成立和解，中間承攬人所負責任，應以該和解之額度為限；而查訴外
      人朱傳隆、吳聲木與原告二人就職業災害補償，已成立和解，朱傳隆、吳聲木
      二人同意給付三十萬元予原告二人，然實際給付僅十萬元，尚有二十萬元未付
      之事實，業據原告二人陳述在卷，且有嘉義縣政府勞資協調會議記錄影本一紙
      在卷可稽，亦為被告所承認在卷，又被告於本院審理中復陳述願意與訴外人朱
      傳隆、吳聲木負連帶責任等語（見本院九十年六月十二日審理筆錄），是以本
      件原告二人起訴請求被告給付職業災害補償，在請求被告應給付原告二人二十
      萬元之額度內，為有理由，應予准許，超過二十萬元部分，自屬無據，其訴應
      予駁回；又原告本案之請求既經駁回，則其假執行之聲請亦失所附麗，爰併予
      駁回。
（四）兩造其餘主張及所提證據，與本院上開論斷無涉或無違，爰不予一一贅述，附
      此敘明。
（五）本件兩造均陳明願供擔保，請准宣告假執行及免為假執行，經核有關原告勝訴
      部分合於法律規定，爰依據民事訴訟法第第三百九十條第二項、第三百九十二
      條，分別酌定相當之擔保金額予以准許。
五、訴訟費用負擔之依據：民事訴訟法第七十九條但書。
中      華      民      國    九十    年    六    月    二十六    日
~B臺灣嘉義地方法院民事第二庭
~B    法  官
如對本判決上訴須於判決送達後廿日內向本院提出上訴狀


司法院資訊處製作；財團法人民間司法改革基金會備份。
